【裁判字號】    92,聲判,31
【裁判日期】    920930
【裁判案由】    聲請交付審判
【裁判全文】
臺灣士林地方法院刑事裁定                          九十二年度聲判字第三一號
    代  理  人  賴玉山律師
    被      告  甲○○
                乙○○
右列聲請人因告訴被告詐欺案件，不服臺灣高等法院檢察署檢察長駁回再議之處分（
九十二年上聲議字第一二五九號），聲請交付審判，本院裁定如左：
    主    文
聲請駁回。
    理    由
一、按告訴人不服上級法院檢察署檢察長或檢察總長認再議為無理由而駁回之處分者
    ，得於接受處分書後十日內委任律師提出理由狀，向該管第一審法院聲請交付審
    判。法院認為交付審判之聲請不合法或無理由者，應駁回之。刑事訴訟法第二百
    五十八條之一、第二百五十八條之三第二項前段，分別定有明文。再按聲請人合
    法聲請交付審判，法院誤以為聲請逾期而裁定駁回，此種程序上之裁定，本不發
    生實質的確定力，原聲請人之聲請並不因此而失效，則法院自應仍就合法之聲請
    ，進而為實體上之裁定（最高法院六十四年七月十五日六十四年度第四次刑庭庭
    推總會議決議(四)、八十年十一月五日八十年度第五次刑事庭會議意旨參照）。
二、次按期間之計算，依民法之規定，刑事訴訟法第六十五條定有明文。又以日、星
    期、月或年定期間者，以期間末日之終止，為期間之終止；於一定期日或期間內
    應為意思表示或給付者，其期日或期間之末日，為星期日或其他休息日時，以其
    休息日之次日代之，民法第一百二十一條第一項、第一百二十二條復載有明文。
    查本件聲請人之送達代收人賴玉山律師係於九十二年四月三日收受臺灣高等法院
    檢察署處分書，有送達回證在卷足稽，則聲請人聲請交付審判期日時日之末日為
    九十二年四月十三日，恰為星期日，應以次日即九十二年四月十四日代之，從而
    ，聲請人於九十二年四月十四日向本院聲請交付審判，應未逾期，本院於九十二
    年九月二日以聲請不合法裁定駁回，自有未符，惟揆諸前揭說明意旨，本院仍應
    就合法之聲請為實體上之審理，合先敘明。
三、本件聲請人ＭＢＳ  ＨＡＮＤＭＡＤＥ  ＨＯＮＧ  ＫＯＮＧ  ＬＩＭＩＴＥＤ
    （下簡稱ＭＢＳ）以被告甲○○、乙○○二人涉犯刑法第三百三十九條詐欺罪，
    向臺灣士林地方法院檢察署檢察官提出告訴，經該署檢察官為不起訴處分（九十
    一年度偵字第六二九○號）後，聲請人不服，聲請再議，經臺灣高等法院檢察署
    檢察長於民國九十一年三月十九日以九十二年度上聲議字第一二五九號處分書認
    聲請人再議為無理由而駁回再議。
四、聲請交付審判意旨略以：
  (一)被告甲○○係宗紀企業有限公司（下簡稱宗紀公司）負責人，同案被告其子乙○
    ○係該公司經理，該公司自九十年一月起開始向聲請人ＭＢＳ下玩具訂單，惟宗
    紀公司除一月份之帳款外，二月至五月間之訂單於貨到後均以貨物有重大瑕疵為
    由拒不付款，惟並未就瑕疵品之數量及嚴重程度具體說明，宗紀公司負責人甲○
    ○及經理乙○○之行為，應已屬意圖自己不法所有，以詐術使人陷於錯誤，進而
    為財產上處分之行為，實已犯刑法第三百三十九條詐欺罪。
  (二)聲請人ＭＢＳ雖於香港接到客戶所下訂單後，另交由中國大陸之華笙工藝製品廠
    （下簡稱華笙工廠）代工生產，產品再經由香港轉運給客戶，但此為現今普遍之
    交易模式，非謂ＭＢＳ與該先前曾與被告有諸多生意上往來與糾紛之華笙公司即
    為同一公司或有業務承受之關係，ＭＢＳ股東蘇太生縱先前亦曾為華笙公司處理
    玩具出貨之業務，仍不應據以認定宗紀公司與華笙公司之業務糾葛即與本案有關
    。何況被告乙○○自承其與聲請人公司老闆林佳立為多年好友，其應知ＭＢＳ係
    香港公司而華笙係大陸公司。倘據此尚不能釐清ＭＢＳ與華笙公司之關係，亦可
    依據被告所提宗紀公司與華笙公司交易憑證，核對其交易對象與日期是否在告訴
    人ＭＢＳ公司成立之前，即可知悉。
  (三)又查填充玩具係手工製作產品，因布料彈性及手工力度，難免影響產品各部分之
    外觀，所謂「瑕疵」，在所難免，而賣方一般係出貨後待買方收貨、驗貨，再向
    買方收款，如產品瑕疵，買方可及時退貨或主張按瑕疵比例扣抵貨款。本件被告
    乙○○因與聲請人公司負責人林佳立熟識，並未要求循正常信用狀交易方式為之
    ，豈知被告竟於聲請人公司成立不久，最初開始交易時少量訂貨並如期於二○○
    一年元月份結清貨款，以此取得告訴人信任而繼續依被告所下訂單交付貨品，此
    由被告等自二○○一年二、三月份起開始密集且大量下訂單，俟得手後卻分文未
    付，其詐欺犯意甚為炯然。
  (四)又被告在其與告訴人公司之往來傳真文件中，說詞顛倒不一，現在又提供與告訴
    人提出之總貨款美金七萬九千六百四十二點八八元無關連的天晟醫院瑕疵品做佐
    證，試圖誤導法庭。被告一再主張因產品瑕疵始未付款，但聲請人一再要求宗紀
    公司提供確認後之瑕疵比例與相關數據，卻從未獲任何回應，聲請人如何派員前
    往臺灣檢驗貨品，又被告拒不將所謂之瑕疵品退回，亦拒不支付二○○一年二月
    份以後之貨款，足見其所辯瑕疵云云，全屬被告單方面推託之詞，不足採信。既
    被告就其主張貨品瑕疵部分，並未舉證以實其說，檢察官亦未完全盡調查能事，
    即據以採信，自屬違誤。
  (五)自九十年二、三月起，被告開始密集下訂單卻分文未付，果如所言瑕疵存在且情
    形嚴重，何以不肯停止交易持續下單，並在同年三月二十四日傳真文件中仍要求
    ＭＢＳ提供設計款式並打樣品，試圖保持交易下訂單，更在同年四月三十日急件
    傳真要求ＭＢＳ應如何裝載下一貨櫃，被告父子以詐術誘導ＭＢＳ一再出貨並等
    待所稱「瑕疵品數據」，之後宗紀公司並曾來函承認其不付款主因在受臺灣客戶
    拖帳所累，要求ＭＢＳ能與其私下解決問題，最後竟避不見面，渠二人詐欺之意
    圖甚為顯然。
  (六)綜上，被告二人共同詐欺犯嫌至為明確，檢察官未予詳查，逕將聲請人之再議駁
    回，自屬率斷，爰依法懇請為交付審判之裁定，俾懲不法，而障善良。
五、本院查：
  (一)按刑事訴訟法第二百五十八條之一規定告訴人得向法院聲請交付審判，係新增對
    於「檢察官不起訴或緩起訴裁量權」制衡之一種外部監督機制，法院僅就檢察官
    所為不起訴或緩起訴之處分是否正確加以審查，以防止檢察機關濫權，依此立法
    精神，同法第二百五十八條之三第三項規定法院審查聲請交付審判案件時「得為
    必要之調查」，其調查證據之範圍，自應以偵查中曾顯現之證據為限；而同法第
    二百六十條對於不起訴處分已確定或緩起訴處分期滿未經撤銷者得再行起訴之規
    定，其立法理由說明該條所謂不起訴處分已確定者，包括「聲請法院交付審判復
    經駁回者」之情形在內，是前述「得為必要之調查」，其調查證據範圍，更應以
    偵查中曾顯現之證據為限，不得就告訴人新提出之證據再為調查，亦不得蒐集偵
    查卷以外之證據，否則，將與刑事訴訟法第二百六十條之再行起訴規定，混淆不
    清，亦將使法院兼任檢察官而有回復「糾問制度」之虞；且法院裁定交付審判，
    即如同檢察官提起公訴使案件進入審判程序，是法院裁定交付審判之前提，必須
    偵查卷內所存證據已符合刑事訴訟法第二百五十一條第一項規定「足認被告有犯
    罪嫌疑」檢察官應提起公訴之情形，亦即該案件已經跨越起訴門檻，否則，縱或
    法院對於檢察官所認定之基礎事實有不同判斷，但如該案件仍須另行蒐證偵查始
    能判斷應否交付審判者，因交付審判審查制度並無如同再議救濟制度得為發回原
    檢察官續行偵查之設計，法院仍應依同法第二百五十八條之三第二項前段規定，
    以聲請無理由裁定駁回，合先敘明。
  (二)右開聲請交付審判理由，業據臺灣士林地方法院檢察署檢察官及臺灣高等法院檢
    察署檢察長於處分書內詳為審酌：
    1.宗紀公司於二○○○年迄二○○一年所下訂者，均係華笙工廠生產之產品，且
      訂單上所列之「寶號」無論係華笙工廠或聲請人公司之名，所列之聯絡人無論
      係蘇太生或歐巨楠，其聯絡傳真或電話均係列華笙工廠之號碼，此觀諸卷附被
      告乙○○與聲請人所提之訂單甚明，且訂單上亦載有：收件人（或接洽人）：
      蘇太生先生／華笙工藝製品廠；華笙工廠傳真予宗紀公司之文件上，亦記載：
      聯絡人為蘇太生，或由總經理蘇太生親自簽名；宗紀公司九十年二月十二日傳
      真通知上仍記載：收件人歐巨楠先生／蘇太生先生／華笙工藝製品廠等語，甚
      至嗣後雙方發生糾紛，宗紀公司仍以蘇太生為接洽之對象，且蘇太生於二○○
      一年八月二十二日致宗紀公司之信函中，除信件上所列大陸工廠地址（中國廣
      東省深圳市沙井鎮新橋第三工業區）仍為華笙工廠外，內容亦特別對宗紀公司
      所謂「莫名冒出了一家ＭＢＳ公司」乙節有所回應，足認被告乙○○所稱伊一
      直係向蘇太生洽訂華笙工廠生產之玩具，聲請人公司僅係蘇太生後來增加之另
      一交易公司名義等情，並非無據。否則，聲請人則無須於聲請再議狀內承認對
      先前華笙工廠於二○○○年九月間即已交貨，且非以聲請人公司名義為交易對
      象之瑕疵貨品，同意由應付貨款中扣除。綜上所陳，尚難認被告係利用與聲請
      人初次交易之機會，詐騙聲請人貨物。
    2.被告乙○○自二○○○年十一月起即已就華笙工廠生產之各批產品出貨，屢生
      問題，陸續向蘇太生、歐巨楠反應，亦有雙方往來之傳真函影本在卷足憑。又
      告訴人所出售之產品，確係因瑕疵問題，致宗紀公司遭受客戶退回，亦有天晟
      醫院採購室傳真郵件及存貨照片多幀附卷可佐，益證被告所辯聲請人給付之貨
      物確有瑕疵乙情，並非虛妄。聲請人既指稱被告係因產品瑕疵問題，不願給付
      貨款，則被告要求聲請人履行瑕疵擔保責任，因此拒絕給付貨款，無論其主張
      是否有理由，要屬雙方民事糾紛，尚難認被告有何不法所有之詐欺意圖。
    3.至宗紀公司對華笙工廠所生產玩具之訂貨情形，二○○一年二月以後尚未付清
      之部分，與卷附訂購單影本顯示二○○○年度分別有美金一萬餘元、人民幣三
      十六萬餘元、四萬餘元等多筆交易相較，亦無異常特殊之處。
  (三)再者，聲請人提出被告傳真函據以說明宗紀公司承認不付款主因純係客戶拖帳，
    要求ＭＢＳ私下解決等情，惟據該傳真函所載，前段為九十年九月間客戶倉儲現
    狀之陳述，據以說明市場景氣低迷等等，未如聲請人所言已經承認當初不交付貨
    款之原委，後段所言應收帳款未能順利回收，始無法順利支付貨款等情，亦僅為
    被告針對聲請人履約後所發生銷貨困難情況之說明，尚難憑以推論其向聲請人訂
    貨之初即有詐欺之犯意，是本件要屬民事債務不履行之糾葛，宜循民事救濟途徑
    解決。
  (四)綜上所述，本件聲請人雖仍執首揭理由認被告二人涉有詐欺罪嫌，而向本院聲請
    交付審判，惟臺灣士林地方法院檢察署檢察官所為不起訴處分書及臺灣高等法院
    檢察署處分書，已就聲請人所指予以斟酌，並詳加論述所憑證據及其認定之理由
    ，俱如前段所述，並經本院依職權調閱前開偵查卷查核無誤。且原處分所載證據
    取捨及事實認定之理由，尚無違背經驗法則或論理法則之情事，參諸法院辦理刑
    事訴訟案件應行注意事項第一百十八點規定，是原檢察官及臺灣高等法院檢察署
    檢察長以被告犯罪嫌疑不足，分別予以不起訴處分及駁回再議之聲請，並無不當
    。本件聲請交付審判意旨仍執前詞對於原處分漫加指摘並認偵查不完備，請求交
    付審判，顯無理由，應予駁回。
六、依刑事訴訟法第二百五十八條之三第二項前段裁定如主文。
中      華      民      國    九十二    年      九      月     三十     日
                                   臺灣士林地方法院刑事第六庭
                                       審判長法  官  趙  文  卿
                                             法  官  彭  洪  媛
                                             法  官  李  昆  霖
右正本證明與原本無異。
本件不得抗告。
                                             書記官  李  佩  真
中      華      民      國    九十二    年      十      月      二      日


司法院資訊處製作；財團法人民間司法改革基金會備份。
